【裁判字號】    99,易,2026
【裁判日期】    990910
【裁判案由】    毒品危害防制條例
【裁判全文】
臺灣臺北地方法院刑事判決              99年度易字第2026號
公  訴  人  臺灣臺北地方法院檢察署檢察官
被      告  甲○○
上列被告因違反毒品危害防制案件，經檢察官提起公訴（99年度
毒偵字第1972號、99年度毒偵字第2198號），被告於本院準備程
序進行中，就被訴事實為有罪之陳述，經本院告知簡式審判程序
意旨，並聽取公訴人及被告之意見後，本院合議庭裁定由受命
法官獨任依簡式審判程序審理，並判決如下：
    主  文
甲○○施用第一級毒品，累犯，處有期徒刑柒月；又施用第二級
毒品，累犯，處有期徒刑月。應執行有期徒刑捌月。
    事  實
一、甲○○於民國96年間因施用第一級毒品及第二級毒品案件，
    經臺灣桃園地方法院以96年度毒聲字第1149號裁定送觀察、
    勒戒後，認無繼續施用毒品之傾向，於96年11月7日釋放出
    所，並由臺灣桃園地方法院檢察署檢察官於96年11月23日以
    96年度毒偵字第5004號為不起訴處分確定。又於97年間，因
    施用第二級毒品案件，經本院於98年1月17日以97年度簡字
    第4887號判決判處有期徒刑3月確定，於98年5月13日易科罰
    金執行完畢。
二、詎甲○○仍不知悛悔，明知海洛因、甲基安非他命係業經公
    告列為毒品危害防制條例第2條第2項第1、2款之第一、二級
    毒品，不得非法持有、施用，詎仍未戒除施用毒品習性，於
    前開觀察、勒戒執行完畢釋放後5年內，分別為下列犯行：
  (一)於99年3月27日晚上某時許，搭乘其友人高志忠（另案偵查
    中）所駕駛之車牌號碼2617-EU號自用小客車，行經臺北縣
    板橋市某處，與高志忠討論解決車禍處理事宜時，知悉高志
    忠在車內所吸食之香菸內摻有第一級毒品海洛因與第二級毒
    品甲基安非他命，竟仍難忍毒癮，基於施用第一級毒品海洛
    因、第二級毒品甲基安非他命（起訴書誤載為安非他命）之
    犯意，主動取用吸食，而以此方式同時施用海洛因與甲基安
    非他命1次。嗣於99年3月27日晚上11時50分許，高志忠駕駛
    前揭車輛行經臺北縣板橋市○○路○段224號前時，因形跡可
    疑，為警盤查，經警方徵得甲○○同意採尿送驗，送驗結果
    呈嗎啡類（嗎啡）、安非他命類（安非他命、甲基安非他命
    ）陽性反應，始悉上情。
  (二)於99年5月3日至臺灣臺北地方法院檢察署觀護人室採尿前之
    96小時內某時許，另基於施用第二級毒品甲基安非他命之犯
    意，在臺灣地區某處，施用第二級毒品甲基安非他命1次。
    嗣因甲○○於99年5月3日至臺灣臺北地方法院檢察署觀護人
    室接受採尿送驗，送驗結果呈安非他命類（甲基安非他命、
    安非他命）陽性反應，始悉上情。
三、案經臺北縣政府警察局海山分局報請臺灣板橋地方法院檢察
    署呈請臺灣高等法院檢察署令轉，及臺灣臺北地方法院檢察
    署觀護人告發臺灣臺北地方法院檢察署檢察官偵查起訴。被
    告於本院準備程序進行中，就被訴事實均為有罪之陳述，經
    本院告知簡式審判程序意旨，並聽取公訴人及被告之意見後
    ，本院合議庭裁定由受命法官獨任依簡式審判程序審理。
    理  由
 一、訊據被告甲○○對於事實欄二、(一)所示時、地，一次同時
     施用海洛因及甲基安非他命1次；於事實欄二、(二)所示時、
     地，施用甲基安非他命1次之犯罪事實均坦承不諱（見本院
     卷第9頁反面至第10頁、本院99年8月27日審判筆錄），又
     被告於99年3月28日為警查獲後，經警所採集之尿液經送臺
     灣檢驗科技股份有限公司以ＥＩＡ酵素免疫分析法初步檢
     驗，並以ＧＣ/ＭＳ氣相層析/質譜儀法確認檢驗之結果，
     呈鴉片類（嗎啡）及安非他命類（甲基安非他命、安非他
     命）陽性反應之情，有該公司於99年4月15日出具之濫用藥
     物檢驗報告（尿液檢體編號：B0000000號）（見臺灣板橋
     地方法院檢察署98年毒偵字第4170號偵查卷宗〈下稱板毒
     偵4170號卷〉第15頁）、臺北縣政府警察局保安大隊偵辦
     毒品案採驗尿液委驗同意書（見板毒偵4170號卷第16頁）
     、臺北縣政府警察局海山分局毒品案件尿液檢體編號及姓
     名對照表（見板毒偵4170號卷第14-1頁）各1張附卷可稽。
     另被告於99年5月3日至臺灣臺北地方法院檢察署觀護人室
     ，經採尿人員所採集之尿液經送臺灣尖端先進生技醫藥股
     份有限公司以ＥＩＡ酵素免疫分析法初步檢驗，並以ＧＣ/
     ＭＳ氣相層析/質譜儀法確認檢驗之結果，呈安非他命類（
     甲基安非他命、安非他命）陽性反應之情，有該公司於99
     年5月7日出具之濫用藥物檢驗報告（尿液檢體編號：00000
     0000號）（見臺灣臺北地方法院檢察署99年毒偵字第1972
     號偵查卷宗〈下稱北毒偵1972號卷〉第6頁）、臺灣臺北地
     方法院檢察署施用毒品犯受保護管束尿液檢體監管紀錄表
     （見北毒偵1972號第3頁）各1份存卷可考。再徵以毒品之
     施用並無一定之方式，端視施用者之喜好而定，因此確有
     可能將海洛因及甲基安非他命2種毒品合併施用之可能，又
     毒品於尿液中排出之最長時限，受施用劑量、施用方式、
     個人體質及其代謝情況等因素影響，因個案而異，一般可
     檢出之最長時間為海洛因服用後2至4天、甲基安非他命服
     用後1至5天等情，亦經法務部調查局93年9月調科壹字第09
     300366970號函及行政院衛生署管制藥品管理局90年5月4日
     管檢字第93902號函揭示斯旨甚詳，足徵被告前開出於任意
     性之自白均與事實相符，堪以採信。本案事證明確，被告
     犯行均堪以認定，均應依法論科。
二、被告於96年間因施用第一級毒品及第二級毒品案件，經臺灣
    桃園地方法院以96年度毒聲字第1149號裁定送觀察、勒戒後
    ，認無繼續施用毒品之傾向，於96年11月7日釋放出所，並
    由臺灣桃園地方法院檢察署檢察官於96年11月23日以96年度
    毒偵字第5004號為不起訴處分確定之事實，有臺灣高等法院
    被告前案紀錄表1份在卷可稽，是被告於觀察、勒戒執行完
    畢後5年內，均再犯本案前揭施用毒品犯行，均應依毒品危
    害防制條例第10條規定逕予追訴處罰。
三、按海洛因、甲基安非他命分別係屬毒品危害防制條例第2條
    第2項第1款、第2款所定之第一級毒品及第二級毒品，均不
    得非法持有、施用。核被告如事實欄二、(一)所示之行為，係
    犯毒品危害防制條例第10條第1項之施用第一級毒品罪及同
    條第2項之施用第二級毒品罪；如事實欄二、(二)所示之行為
    ，係犯毒品危害防制條例第10條第2項之施用第二級毒品罪
    。其各次持有上揭毒品之低度行為，均為各次施用之高度行
    為所吸收，均不另論罪。又被告如事實欄二、(一)所示之犯行
    ，係以一行為同時施用第一級毒品、第二級毒品，為一行為
    觸犯數罪名之想像競合犯，應依刑法第55條規定，從一重之
    施用第一級毒品罪處斷，起訴意旨雖未論及被告乃混合第一
    級毒品海洛因而與第二級毒品甲基安非他命同時施用之事實
    ，惟此部分犯罪事實與原起訴部分（即被告施用第二級毒品
    甲基安非他命之犯行），有想像競合犯之裁判上一罪關係，
    自為起訴效力所及，依審判不可分原則，本院自應一併審究
    ，附此敘明。被告所犯上開二罪間，犯意各別，行為互殊，
    應予分論併罰。被告有如事實欄所載犯罪科刑及執行之紀錄
    ，有臺灣高等法院被告前案紀錄表1份在卷可稽，其受有期
    徒刑執行完畢後，5年以內均故意再犯本案有期徒刑以上之
    罪，均屬累犯，均應依刑法第47條第1項前段規定加重其刑
    。爰審酌被告前經觀察、勒戒後，猶未戒除施用毒品惡習，
    素行不佳，足徵其自我檢束能力低弱，惟其施用毒品係戕害
    自身健康，且犯後坦承犯行，表明堅決戒除毒癮之決心，尚
    具悔意，及其犯罪之動機、目的、手段等一切情狀，爰分別
    量處如主文所示之刑，並定其應執行之刑，以資懲儆。末按
    行為人所犯為數罪併罰，其中之一罪雖得易科罰金，但因與
    不得易科之他罪合併處罰之結果，於定執行刑時，祇須將各
    罪之刑合併裁量，不得易科罰金合併執行（司法院大法官會
    議釋字第144號解釋意旨參照）。是被告所犯如事實欄二、
    (二)所示之罪原本雖得易科罰金，但因與不得易科之如事實欄
    二、(一)所示之罪合併處罰之結果，本院於定執行刑時，自不
    得諭知易科罰金，併此敘明。
據上論斷，應依刑事訴訟法第273條之1第1項、第299條第1項前
段，毒品危害防制條例第10條第1項、第2項，刑法第11條前段、
第55條、第47條第1項、第51條第5款，判決如主文。
本案經檢察官蒲心智到庭執行職務。
中    華    民    國    99    年    9    月    10    日
                  刑事第十庭  法  官  謝昀璉
上正本證明與原本無異。
如不服本判決應於收受送達後10日內向本院提出上訴書狀，並應
敘述具體理由；其未敘述上訴理由者，應於上訴期間屆滿後20日
內向本院補提理由書（均須按他造當事人之人數附繕本）「切勿
逕送上級法院」。
                              書記官  鄭雅文
中    華    民    國    99    年    9     月    13    日
附錄法條：毒品危害防制條例第10條第1 項、第2 項。
毒品危害防制條例第10條
施用第一級毒品者，處6 月以上5 年以下有期徒刑。
施用第二級毒品者，處3 年以下有期徒刑。

司法院資訊處製作；財團法人民間司法改革基金會備份。
